【裁判字號】    92,訴,533
【裁判日期】    920402
【裁判案由】    偽造文書等
【裁判全文】
臺灣臺中地方法院刑事判決                          九十二年度訴字第五三三號
    公  訴  人  臺灣高雄地方法院檢察署檢察官
    被      告  丙○○
右列被告因偽造文書等案件，經檢察官提起公訴（臺灣高雄地方法院檢察署九十一年
度偵字第一二七四一號）後，由臺灣高雄地方法院判決（九十一年度訴字第二七二七
號）移
    主  文
丙○○連續行使偽造私文書，足以生損害於他人，處有期徒刑肆月，如易科罰金，以
參佰元折算壹日。
信用卡簽帳單之持卡人簽名欄上，偽造之「甲○○」署押共計伍枚，均沒收。
    事  實
一、緣甲○○於民國八十九年十二月二日凌晨四時許，駕駛車牌號碼：Ｙ二–○五七
    七號自用小客車，搭載伊男友丁○○，行經在臺中縣沙鹿鎮○○路二○○號私立
    靜宜大學大門前，不慎發生車禍而送醫。丁○○乃通知丙○○至現場協助處理，
    並暫時代為保管置於上開自用小客車內之甲○○所有內有證件、英商渣打銀行股
    份有限公司臺北分公司（以下簡稱渣打銀行）發行之卡號0000000000
    000000號信用卡一張，現金新臺幣（下同）二萬一千元，及摩托羅拉牌行
    動電話手機一支之皮包一只。詎丙○○竟基於意圖為自己不法所有、偽造署押、
    偽造私文書及行使偽造私文書之概括犯意，先將其所持有之甲○○所有上開財物
    ，予以侵占入己。再於同日下午三時七分許，持上開信用卡，至設於臺中縣沙鹿
    鎮○○路二八二號之乙○○○○，刷卡消費四百元，並於信用卡簽帳單之持卡人
    簽名欄上，偽簽「甲○○」之署押共計二枚（一式二聯），以此方式，偽造表示
    係持卡人甲○○本人持該信用卡刷卡消費之私文書，再將以持以行使交付予該加
    油站之成年銷售人員，以此詐術，致使該名銷售人員陷於錯誤，而交付丙○○所
    購買之汽油。又於同日下午三時二十九分許，持上開信用卡，至設於臺中市○○
    區○○路三段一五九號之十六之金福泰（名芳）銀樓，刷卡消費二萬一千七百元
    ，並於信用卡簽帳單之持卡人簽名欄上，偽簽「甲○○」之署押共計三枚（一式
    三聯），以此方式，偽造表示係持卡人甲○○本人持該信用卡刷卡消費之私文書
    ，再將以持以行使交付予該銀樓之成年銷售人員，以此詐術，致使該名銷售人員
    陷於錯誤，而交付丙○○所購買之金飾，足以生損害於甲○○、乙○○○○、金
    福泰（名芳）銀棲、渣打銀行，及財團法人聯合信用卡處理中心。嗣經渣打銀行
    於八十九年十二月三日下午四時許，去電詢問甲○○上開信用卡之使用情形，甲○○始發覺上情。
二、案經甲○○訴由臺中市警察局第四分局報請臺灣臺中地方法院檢察署檢察官報請
    臺灣高等法院檢察署檢察長令轉臺灣臺東地方法院檢察署檢察官，再由該署檢察
    官報請臺灣高等法院檢察署檢察長令轉臺灣高雄地方法院檢察署檢察官偵查起訴
    後，由臺灣高雄地方法院判決移送本院審理。
    理  由
一、(1)、訊據被告丙○○對於：曾於右揭時地，受案外人即告訴人甲○○男友丁○○
    之委託，代為保管告訴人所有上開皮包一只，之後乃將之侵占入己，並連續二次
    持上開信用卡，冒用告訴人之名義刷卡消費，且於信用卡簽帳單之持卡人簽名欄
    上，偽簽告訴人之署押，以此方式，偽造上開私文書，再將之持以行使交付予被
    害人乙○○○○、金福泰（名芳）銀樓之成年銷售人員，憑以取得其所購買之上
    開財物之事實，坦承不諱，核與告訴人於警詢及本院審理時之指述，證人丁○○
    於警詢及本院審理時之證述相符，並有信用卡簽帳單二紙，消費明細一紙在卷可
    稽，是被告之自白應與事實相符。(2)、又被告連續二次持上開信用卡，冒用告訴
    人之名義，刷卡消費，並以偽簽告訴人署押之方式，偽造上開私文書，再將之行
    使交付予上開特約商店之被害人等，憑以取得其所購買之上開財物，核其所為，
    顯足以生損害於告訴人、被害人乙○○○○、金福泰（名芳）銀棲、渣打銀行，
    及財團法人聯合信用卡處理中心。(3)、綜上，本件事證明確，被告犯行堪予認定
    。
二、(1)、核被告所為，係犯刑法第二百十六條、第二百十條行使偽造私文書罪與同法
    第三百三十五條第一項侵占罪及同法第三百三十九條第一項詐欺取財罪。被告所
    犯偽造署押之行為，係其偽造私文書之部分行為，不另論罪。又其偽造私文書之
    低度行為，業為其行使偽造私文書之高度行為所吸收，亦不另論罪。被告先後所
    為二次行使偽造私文書及詐欺取財之行為，時間緊接，各觸犯構成要件相同之罪
    ，顯係基於概括犯意為之，均為連續犯，應依刑法第五十六條規定，各論以一罪
    ，並各加重其刑。被告所犯連續行使偽造私文書罪與連續詐欺取財罪及侵占罪等
    三罪間，具有方法、結果之牽連關係，為牽連犯，應依刑法第五十五條規定，從
    一重論以連續行使偽造私文書一罪。(2)、爰審酌：被告正值青壯，國中畢業，圖
    謀不勞而獲之小利，致犯本罪，其犯罪手段尚屬平和，犯罪所生危害非屬鉅大，
    實際犯罪所得亦非屬豐厚，迄未能與告訴人達成民事和解，但事後已賠償告訴人
    部分損害，暨犯罪後坦承犯行，態度良好等一切情狀，量處如主文所示之刑，並
    諭知易科罰金之折算標準（按刑法第四十一條業於九十年一月十日修正公布，同
    年月十二日生效，修正後刑法第四十一條第一項前段規定「犯最重本刑為五年以
    下有期徒刑以下之刑之罪，而受六個月以下有期徒刑或拘役之宣告，因身體、教
    育、職業、家庭之關係或其他正當事由，執行顯有困難者，得以一元以上三元以
    下折算一日，易科罰金。」，與修正前刑法第四十一條規定「犯最重本刑為三年
    以下有期徒刑以下之刑之罪，而受六個月以下有期徒刑或拘役之宣告，因身體、
    教育、職業、家庭之關係，執行顯有困難者，得以一元以上三元以下折算一日，
    易科罰金。」不同。比較新舊法結果，以新法較有利於行為人，故依刑法第二條
    第一項前段規定，本件自應適用裁判時之法律即修正後刑法第四十一條第一項前
    段之規定，併此敘明。）。(3)、末者，上開信用卡簽帳單之持卡人簽名欄上，偽
    造之「甲○○」署押共計五枚（一式二聯之二枚加上一式三聯之三枚），應依刑
    法第二百十九條規定，予以宣告沒收。至上開信用卡簽帳單之持卡人收執聯，已
    經被告丟棄，而不復存在，業據被告供承在卷，且核非屬違禁物，為免日後執行
    困難，爰不予宣告沒收。另上開信用卡簽帳單之特約商店存根聯及銀行存根聯，
    因非屬被告所有，且核非屬違禁物，自不得予以宣告沒收，附予敘明。
據上論斷，應依刑事訴訟法第二百九十九條第一項前段，刑法第二條第一項前段、第
五十六條、第二百十六條、第二百十條、第三百三十五條第一項、第三百三十九條第
一項、第五十五條、（修正後）第四十一條第一項前段、第二百十九條，罰金罰鍰提
高標準條例第一條前段、第二條，判決如主文。
中      華      民      國      九十二      年      四    月      二    日
                                    臺灣臺中地方法院刑事第六庭
                                        法  官  唐  敏  寶
右正本證明與原本無異。
如不服本判決，應於送達後十日內向本院提出上訴狀（須附繕本），上訴於臺灣高等
法院臺中分院。
                                        書記官
中      華      民      國      九十二      年      四    月      二    日
附錄論罪科刑法條
刑法第二百十條
偽造、變造私文書，足以生損害於公眾或他人者，處五年以下有期徒刑。
法第二百十六條
行使第二百十條至第二百十五條之文書者，依偽造、變造文書或登載不實事項或使登
載不實事項之規定處斷。
刑法第三百三十五條第一項
意圖為自己或第三人不法之所有，而侵占自己持有他人之物者，處五年以下有期徒刑
、拘役或科或併科一千元以下罰金。
刑法第三百三十九條第一項
意圖為自己或第三人不法之所有，以詐術使人將本人或第三人之物交付者，處五年以
下有期徒刑、拘役或科或併科一千元以下罰金。


司法院資訊處製作；財團法人民間司法改革基金會備份。
